【裁判字號】    90,上,129
【裁判日期】    900724
【裁判案由】    排除侵害等
【裁判全文】
臺灣高等法院高雄分院民事判決  九十年度上字第一二九號
      上  訴  人  甲○○
                  丁○○○
                  吳汶達即吳.
      訴訟代理人  丙○○
      被  上訴人  戊○○
      訴訟代理人  乙○○
右當事人間請求排除侵害事件，上訴人對於中華民國九十年二月二十二日臺灣高雄地
方法院八十九年訴字二二六五號第一審判決提起上訴，本院判決如左：
      主      文
原判決廢棄。
被上訴人在第一審之訴駁回。
第一、二審訴訟費用由上訴人負擔。
      事實及理由
一、被上訴人主張：兩造共有坐落高雄市○○區○○段一小段一０九０之七號土地（
    以下簡稱：系爭土地），被上訴人應有部分為十一分之三。上訴人未徵得被上訴
    人同意，竟擅自占用系爭土地，興建如原判決附圖所示編號Ａ至Ｆ面積計一百二
    十七點四五平方公尺之六間鐵皮屋，出租他人經營小吃店，侵害被上訴人權利，
    爰依民法第七百六十七條前段及第八百二十一條規定，請求上訴人拆除上開建物
    ，將土地返還予被上訴人及共有人全體，並請求給付自八十八年一月六日起至交
    還土地之日止，按年以新台幣（下同）一萬五千七百二十四元計算之損害金。
二、上訴人則以：系爭土地之鐵皮屋係訴外人即上訴人之母吳葉富所有，由吳葉富租
    予他人使用，渠等未占用，亦無權拆除等語，資為抗辯。
三、原審判命上訴人應將原判決附圖所示編號Ａ至Ｆ所示之建物拆除，將土地交還，
    並給付自八十八年一月六日起至交還土地日止，按年以一萬五千七百二十四元計
    算之損害金。上訴人就此求為判決：將原判決廢棄，駁回被上訴人在第一審之訴
    ；被上訴人則求為駁回上訴之判決。
四、被上訴人主張其與上訴人為系爭土地之共有人，其應有部分為十一分之三，系爭
    土地上建有如原判決附圖所示編號Ａ部分面積十八點四一平方公尺、Ｂ部分面積
    二十點五五平方公尺、Ｃ部分面積二十點五五平方公尺、Ｄ部分面積二十點五五
    平方公尺、Ｅ部分面積二十點五五平方公尺及Ｆ部分面積二十六點八四平方公尺
    之一層鐵皮房屋六間出租之事實，業據其提出土地登記謄本、土地所有權狀及照
    片一幀為證，且為上訴人所不爭執，復經原審勘驗系爭房地，並囑託地政事務所
    鑑測，製有勘驗筆錄，複丈成果圖在卷可稽，被上訴人此部分主張固堪信為真實
    。惟上訴人既否認系爭鐵皮屋係伊等所建，則被上訴人自應就各該鐵皮房屋係上
    訴人所建並占用之事實，負舉證之責。經查：上訴人在原審之共同訴訟代理人吳
    汶達於八十九年十二月四日原審勘驗時，固稱：鐵皮屋是甲○○、丁○○○、吳
    葉富三人共同蓋的（原審卷九七頁），惟在此之前吳汶達於八十九年七月二日、
    九月十九日（按吳汶達在原審係於八十九年九月二十八日提出甲○○、丁○○○
    之委任狀，見原審卷四五、四六頁）係分別陳稱：「不是我（指吳汶達）建，並
    不是我無權占有」、「是甲○○蓋的：：，詳細情形甲○○較清楚」（八十九年
    雄調字第一００號卷一八頁、一審訴字卷二十七頁）。就其陳述前後情節觀之，
    上訴人吳汶達始終未曾承認自己有建屋占地之情形，雖嗣後陳稱「是甲○○、丁
    ○○○、吳葉富三人共同蓋的」，惟從其另陳：「詳細情形甲○○較清楚」之語
    ，足徵吳汶達係以其自己並未參與搭建系爭鐵皮屋，故而表明就事實並未盡清楚
    。上訴人於上訴後主張各該鐵皮屋實際上是上訴人之母即吳葉富所建，並出租他
    人。經本院訊問證人吳葉富，據其證陳：該處係由伊整地搭建，伊將搭建之鐵皮
    屋出租，收取租金，不用跟孩子拿錢，甲○○只是幫我忙，現場監工而已，房子
    是我的，只有我能處分，伊出租之房屋，原先以伊名義訂立契約書面，最近幾年
    之租賃契約書係因伊行動不使，故而借用女兒吳有玉名義為出租人，租金實際仍
    歸伊收取等語（本院卷七十一至七十五頁、八十三頁），並提出各該契約書面（
    證物袋）為據。證人曾美田亦具結證稱：是吳葉富僱伊來興建系爭鐵皮房屋（本
    院卷九三、九四頁）。證人即承租各該鐵皮房屋之證人麥金蓮、余王月雲亦分別
    證陳：渠等均係向吳葉富承租系爭鐵皮房屋，賣果汁、豆花（本院卷九八─一０
    一頁）。足徵上訴人主張系爭土地上之各該鐵皮房屋係吳葉富所建造占有，應屬
    可信。是上訴人甲○○、丁○○○雖在原審曾經由其訴訟代理人自認各該鐵皮屋
    係伊二人與吳陳富共同建造，惟嗣既經證明與事實不符，且係出於其訴訟代理人
    之錯誤陳述，則渠等二人撤銷自認，並舉證證明係吳葉富所占用，核屬可採。
五、被上訴人主張上訴人在系爭土地上蓋鐵皮屋，係「我們問當地的住戶說的」（一
    審卷廿七頁），其並未能舉證證明系爭鐵皮屋係上訴人三人所搭建、占用。系爭
    未為所有權登記之鐵皮屋之原始起造人係訴外人吳葉富，並由吳葉富占用中，則
    被上訴人未以就各該鐵皮屋有處分權之吳葉富為請求之對象，竟對無拆除房屋權
    能之上訴人訴請拆屋還地，不應准許，其併行請求上訴人給付相當於租金之損害
    ，應併予駁回。原審判命上訴人拆屋還地，並如數給付損害金，自有未洽。上訴
    意旨指摘原判決不當，求予廢棄改判，為有理由，應由本院予以廢棄，改判如主
    文第二項所示。
六、據上論結，本件上訴為有理由，依民事訴訟法第四百五十條、第七十八條，判決
    如主文。
中      華      民      國    九十      年      七      月    二十四    日
                                      臺灣高等法院高雄分院民事第四庭
~B1審判長法官  王錦村
~B2法      官  林紀元
~B3法      官  許明進
右為正本係照原本作成。
如對本判決上訴，須於判決送達後二十日內向本院提出上訴狀，其未表明上訴理由者
，應於上訴後二十日內向本院提出上訴理由書（均須按他造當事人之人數附繕本）。
上訴時應提出委任律師或具有律師資格之人之委任狀，並依附註條文規定辦理。
中      華      民      國    九十      年      七      月    二十六    日
~B法院書記官  鄭翠芬
附註：
民事訴訟法第四百六十六條之一：
對於第二審判決上訴，上訴人應委任律師為訴訟代理人，但上訴人或其法定代理人具
有律師資格者，不在此限。
上訴人之配偶、三親等內之血親、二親等內之姻親，或上訴人為法人、中央或地方機
關時，其所屬專任人員具有律師資格並經法院認為適當者，亦得為第三審訴訟代理人。
第一項但書及第二項情形，應於提起上訴或委任時釋明之。
                                                                        Ｄ


司法院資訊處製作；財團法人民間司法改革基金會備份。
